---
title: "Taller_2"
author: GARCIA BERNAL, ZAIRA ALEJANDRA RIVERA SANABRIA, LAURA SARIF JACOME VELASCO,
  NICOLAS VIAFARA MORALES, JORGE ELIECER
date: "2025-03-22"
output: html_document
---

```{r}
#Cargar los paquetes de trabajo
require("pacman")
p_load(tidyverse, # tidy-data
       glmnet, # To implement regularization algorithms. 
       caret, # creating predictive models
       BiocManager,
       Metrics
)

install.packages("MLmetrics") # To calculate metrics
require(MLmetrics)
```
#A Train 
```{r}
#Asignar y cargar las bases de datos Entrenamiento

train_hogares<-read.csv("/Users/jorgeviafara/Library/CloudStorage/OneDrive-Personal/MAESTRIA EN ECONOMIA/01 MATERIAS MECA/4107 BIG DATA/T2_BDML_personal/train_hogares.csv")
train_personas<-read.csv("/Users/jorgeviafara/Library/CloudStorage/OneDrive-Personal/MAESTRIA EN ECONOMIA/01 MATERIAS MECA/4107 BIG DATA/T2_BDML_personal/train_personas.csv")

```

##A.1 Base Train Hogares
```{r}
#Nombre de las columnas de la base train_hogares

colnames(train_hogares)
```

```{r}
#Seleccion de la columnas id de hogares
train_hogares %>%
  select(id) %>%
  head()
```

```{r}
#Cantidad de hogares probres de la base train_hogares
table(train_hogares$Pobre)
```

```{r}
#Incluir una columna con la asignacion de 1 si el ingreso per capita hogar es menor a la linea de probreza y 0 en caso contrario
train_hogares <- train_hogares %>% 
  mutate(pobre_hand=ifelse(Ingpcug<Lp,1,0))
```

```{r}
#Representación en tabla de los resultado
table(train_hogares$Pobre,train_hogares$pobre_hand)
```

##A.2 Base Train Personas
```{r}
#Nombre de las columnas de la base train_personas

colnames(train_personas)
```

```{r}
#Selección de la columnas id y orden de los mienbros de la base personas
train_personas %>%
  select(id, Orden) %>%
  head()
```

```{r}
#Agrupa las personas por hogar y calculo del indicie de personas inactivas
train_personas_1<- train_personas %>%
  group_by(id)%>%
  summarize(h_inactivos=sum(Ina, na.rm = TRUE),
            h_pet=sum(Pet, na.rm = TRUE))%>%
  mutate(h_inactivosp=h_inactivos/h_pet) %>%
  ungroup()
```

#B Test
```{r}
#Asignar y cargar las bases de datos prueba

test_hogares<-read.csv("/Users/jorgeviafara/Library/CloudStorage/OneDrive-Personal/MAESTRIA EN ECONOMIA/01 MATERIAS MECA/4107 BIG DATA/T2_BDML_personal/test_hogares.csv")
test_personas<-read.csv("/Users/jorgeviafara/Library/CloudStorage/OneDrive-Personal/MAESTRIA EN ECONOMIA/01 MATERIAS MECA/4107 BIG DATA/T2_BDML_personal/test_personas.csv")

```

##B.1 Base Test Hogares
```{r}
#Nombre de las columnas de la base test_hogares

colnames(test_hogares)
```

```{r}
#Selección de la columnas id y número de personas por hogar
test_hogares %>%
  select(id, Npersug) %>%
  head()
```


##B.2 Base Test Personas
```{r}
#Nombre de las columnas de la base test_personas

colnames(test_personas)
```

#1. Pre procesamiento

```{r}
#Pre procesamiento de la base Train_Personas
clear_train_personas <- train_personas %>% 
  mutate(mujer = ifelse(P6020==2,1,0),
  mayor_edad = ifelse(P6040 >= 18,1,0), #Mayores de edad
  H_Head = ifelse(P6050== 1, 1, 0), #Household head
  afi_salud = ifelse (P6090==1,1,0), #Afiliacion de salud
  afi_salud = ifelse (is.na(afi_salud),0,1), #Reemplazo de los NA
  EducLevel = ifelse(P6210==9,0,P6210), #Replace 9 with 0
  EducLevel = ifelse(is.na(EducLevel),0,EducLevel),#Reemplazo de los NA
  act_semana_pasada = ifelse(P6240 == 6,0,P6240),
  act_semana_pasada = ifelse(is.na(act_semana_pasada),0,act_semana_pasada), #Reemplazo de los NA
  t_trab_semanal = ifelse(is.na(P6426),0,1),
  cotizando = ifelse(P6920 == 3, 1, P6920), #Incluir los pensionados
  cotizando = ifelse(is.na(cotizando),0,cotizando),#Reemplazo de los NA
  ocupado = ifelse(is.na(Oc),0,1)) %>%
  select(id, Orden,mujer,mayor_edad,H_Head,afi_salud,EducLevel,act_semana_pasada,t_trab_semanal,cotizando,ocupado)

#Pre procesamiento de la base Test_Personas
clear_test_personas <- test_personas %>% 
  mutate(mujer = ifelse(P6020==2,1,0),
  mayor_edad = ifelse(P6040 >= 18,1,0), #Mayores de edad
  H_Head = ifelse(P6050== 1, 1, 0), #Household head
  afi_salud = ifelse (P6090==1,1,0), #Afiliacion de salud
  afi_salud = ifelse (is.na(afi_salud),0,1), #Reemplazo de los NA
  EducLevel = ifelse(P6210==9,0,P6210), #Replace 9 with 0
  EducLevel = ifelse(is.na(EducLevel),0,EducLevel),#Reemplazo de los NA
  act_semana_pasada = ifelse(P6240 == 6,0,P6240),
  act_semana_pasada = ifelse(is.na(act_semana_pasada),0,act_semana_pasada), #Reemplazo de los NA
  t_trab_semanal = ifelse(is.na(P6426),0,1),
  cotizando = ifelse(P6920 == 3, 1, P6920), #Incluir los pensionados
  cotizando = ifelse(is.na(cotizando),0,cotizando),#Reemplazo de los NA
  ocupado = ifelse(is.na(Oc),0,1)) %>%
  select(id, Orden,mujer,mayor_edad,H_Head,afi_salud,EducLevel,act_semana_pasada,t_trab_semanal,cotizando,ocupado)
```

```{r}
colnames(clear_train_personas)
```

```{r}
colnames(clear_test_personas)
```

##1.2 Argupar y unir Train Personas
```{r}
#Agrupar el entrenamiento de la base personas a nivel hogar y unir las bases de datos por medio de id.

summary_train_personas_nivel_hogar <- clear_train_personas %>% 
  group_by(id) %>% 
  summarize(nmujeres = sum(mujer,na.rm=TRUE),
            nmayor_edad = sum(mayor_edad,na.rm=TRUE),
            nafi_salud = sum(afi_salud, na.rm = TRUE),
            maxEducLevel = max(EducLevel,na.rm=TRUE),
            nt_trab_semanal = sum(t_trab_semanal,na.rm = TRUE),
            ncotizando = sum(cotizando,na.rm = TRUE),
            nocupados=sum(ocupado,na.rm=TRUE))

filter_train_personas_hogar<- clear_train_personas %>% 
                  filter(H_Head==1) %>% 
                  select(id,mujer,afi_salud,EducLevel,cotizando,ocupado) %>% 
                  rename(H_Head_mujer=mujer,
                         H_afi_salud = afi_salud,
                         H_Head_Educ_level=EducLevel,
                         H_cotizando = cotizando,
                         H_Head_ocupado=ocupado) %>% 
                    left_join(summary_train_personas_nivel_hogar)
```
```{r}
colnames(filter_train_personas_hogar)
```

##1.3 Argupar y unir Test Personas
```{r}
#Agrupar la prueba de la base personas a nivel hogar y unir las bases de datos por medio de id.


summary_test_personas_nivel_hogar <- clear_test_personas %>% 
  group_by(id) %>% 
  summarize(nmujeres = sum(mujer,na.rm=TRUE),
            nmayor_edad = sum(mayor_edad,na.rm=TRUE),
            nafi_salud = sum(afi_salud, na.rm = TRUE),
            maxEducLevel = max(EducLevel,na.rm=TRUE),
            nt_trab_semanal = sum(t_trab_semanal,na.rm = TRUE),
            ncotizando = sum(cotizando,na.rm = TRUE),
            nocupados=sum(ocupado,na.rm=TRUE))

filter_test_personas_hogar<- clear_test_personas %>% 
                  filter(H_Head==1) %>% 
                  select(id,mujer,afi_salud,EducLevel,cotizando,ocupado) %>% 
                  rename(H_Head_mujer=mujer,
                         H_afi_salud = afi_salud,
                         H_Head_Educ_level=EducLevel,
                         H_cotizando = cotizando,
                         H_Head_ocupado=ocupado) %>% 
                    left_join(summary_test_personas_nivel_hogar, by = "id")
```
```{r}
colnames(filter_test_personas_hogar)
```
##1.4 Base de trabajo Train Hogares
```{r}
clear_train_hogares<- train_hogares %>% 
  mutate(pagada= ifelse(P5090==1,1,0),
         hipoteca= ifelse(P5090==2,1,0),
         arriendo= ifelse(P5090==3,1,0),
         usufructo= ifelse(P5090==4,1,0),
         sin_titulo = ifelse(P5090==5,1,0)) %>% 
  select(id, Clase, Nper, Dominio,pagada, hipoteca, arriendo, usufructo, sin_titulo, Lp, Pobre)
```

##1.5 Base de trabajo Test Hogares
```{r}
clear_test_hogares<- test_hogares %>% 
  mutate(pagada= ifelse(P5090==1,1,0),
         hipoteca= ifelse(P5090==2,1,0),
         arriendo= ifelse(P5090==3,1,0),
         usufructo= ifelse(P5090==4,1,0),
         sin_titulo = ifelse(P5090==5,1,0)) %>% 
  select(id, Clase, Nper, Dominio, pagada, hipoteca, arriendo, usufructo, sin_titulo, Lp)
```

##1.6 Consolidar las BD Train y Test Hogares
```{r}
train<- clear_train_hogares %>% 
          left_join(filter_train_personas_hogar) %>% 
          select(-id) #no longer need id

test<- clear_test_hogares %>% 
          left_join(filter_test_personas_hogar)

```
##1.7 Conversion a factores
```{r}
train_factors<- train %>% 
  mutate(Dominio=factor(Dominio),
         pagada=factor(pagada,levels = c(0,1),labels = c("No","Yes")),
         hipoteca=factor(hipoteca,levels = c(0,1),labels = c("No","Yes")),
         arriendo=factor(arriendo,levels = c(0,1),labels = c("No","Yes")),
         usufructo=factor(usufructo,levels = c(0,1),labels = c("No","Yes")),
         sin_titulo=factor(sin_titulo,levels = c(0,1),labels = c("No","Yes")),
         Pobre=factor(Pobre,levels = c(0,1),labels = c("No", "Yes")),
         H_Head_Educ_level = factor(H_Head_Educ_level, levels = c(0:6),labels = c("Ns",'Ninguno', 'Preescolar','Primaria', 'Secundaria','Media', 'Universitaria')),
         maxEducLevel = factor(maxEducLevel,levels = c(0:6),labels = c("Ns",'Ninguno', 'Preescolar','Primaria', 'Secundaria','Media', 'Universitaria') ))

test_factors<- test %>% 
  mutate(Dominio=factor(Dominio),
         pagada=factor(pagada,levels = c(0,1),labels = c("No","Yes")),
         hipoteca=factor(hipoteca,levels = c(0,1),labels = c("No","Yes")),
         arriendo=factor(arriendo,levels = c(0,1),labels = c("No","Yes")),
         usufructo=factor(usufructo,levels = c(0,1),labels = c("No","Yes")),
         sin_titulo=factor(sin_titulo,levels = c(0,1),labels = c("No","Yes")),
         H_Head_Educ_level = factor(H_Head_Educ_level, levels = c(0:6),labels = c("Ns",'Ninguno', 'Preescolar','Primaria', 'Secundaria','Media', 'Universitaria')),
         maxEducLevel = factor(maxEducLevel,levels = c(0:6),labels = c("Ns",'Ninguno', 'Preescolar','Primaria', 'Secundaria','Media', 'Universitaria') ))

```

#2. Modelo de Entrenamiento

##2.1 Modelo Elastic Net
```{r}
ctrl<- trainControl(method = "cv",
                    number = 5,
                    classProbs = TRUE,
                    savePredictions = T)
```

```{r}
#Modelo Elastic Net

set.seed(123)

mod_1_EN <- train(Pobre~.,#Modelo 1 Elastic Net
    data=train_factors,
    metric = "Accuracy",
    method = "glmnet",
    trControl = ctrl,
    tuneGrid=expand.grid(
              alpha = seq(0,1,by=.2),
              lambda =10^seq(10, -2, length = 10)
    )
               
)
```
##2.2 Resultado_EN
```{r}
mod_1_EN
```
##2.2 Modelo F1
```{r}
p_load(Metrics)
fiveStats <- function(...)  c(prSummary(...))  


ctrl<- trainControl(method = "cv",
                    number = 5,
                    classProbs = TRUE,
                    summaryFunction = fiveStats,
                    savePredictions = TRUE)
```

```{r}

set.seed(123)
mod_1_F <- train(Pobre~.,
    data=train_factors,
    metric = "F",
    method = "glmnet",
    trControl = ctrl,
    family="binomial",
    tuneGrid=expand.grid(
              alpha = seq(0,1,by=.5),
              lambda =10^seq(-1, -3, length = 10)
    )

)
```
##2.4 Resultado_F1
```{r}
mod_1_F
```
#3. Entrenamiento Modelo Logit

##3.1 Estimadores logit
```{r}
#Calculo de los estimadores Logit
mod_1_logit<- glm(Pobre~., 
                 data = train_factors, 
                 family = "binomial")

```

##3.2 Resultados Estimadores Logit 
```{r}
summary(mod_1_logit,type="text")
```

##3.3 Probabilidad Logit
```{r}
#Calculo de probabilidades
prob_logit<- train_factors %>% 
  mutate(prob_hat=predict(mod_1_logit,
                          newdata = train_factors, 
                          type = "response"), #type = "response" gives the predicted probabilities.
         prob_logodds = predict(mod_1_logit,
                          newdata = train_factors, 
                          type = "link"), #type = "link" gives the predicted log-odds.
         prob2 = predict(mod_1_logit,
                          newdata = train_factors))


```

## 3.4 Resultado Probabilidad Logit
```{r}
head(prob_logit %>% 
       select(Pobre,prob_hat, ))
```
## 3.5 Clasificador Logit
```{r}

rule <- 1/2 # Bayes Rule

pred_pobre<- prob_logit %>% 
  mutate(pred_pobre=ifelse(prob_hat>rule,1,0))    ## prediccion de pobre

head(prob_logit %>%
       select(Pobre,prob_hat,pred_pobre))

```

##3.6 Accuracy Logit 
```{r}

A <- with(prob_logit,table(Pobre,pred_pobre))

Accuracy <- (A[1]+ A[4])/(A[1]+ A[2] + A[3]+  A[4])
Accuracy

```

##3.7 Entrenamiento Fuera de muestra Modelo_Logit
```{r}
ctrl<- trainControl(method = "cv",
                    number = 5,
                    classProbs = TRUE,
                    savePredictions = TRUE,
                    verbose=T
                    )
```

##3.8 Entrenamiento modelo 2
```{r}
set.seed(123)
mod_2_logit <- train(Pobre~. ,
                       data = train_factors, 
                       method = "glm",
                       family = "binomial",
                       trControl = ctrl
                       )

mod_2_logit
```

##3.9 Rendimiento del test
```{r}
print(paste("Mean accuracy: ",mean(mod_2_logit$resample$Accuracy)))
logit_accuracy<-mod_2_logit$results$Accuracy
logit_accuracy
```

##3.10 Predición/Clasificacion 
```{r}
#Evaluacion en el Test Set
predictTest_logit <- test_factors   %>% 
  mutate(pred_test_prob = predict(mod_2_logit,
          newdata = test_factors,
          type = "prob"), #Prediccion con probabilidades
  pred_test_raw = predict(mod_2_logit,
                 newdata = test_factors,
                 type = "raw"))%>% 
  select(id,pred_test_raw)

head(predict_logit)

```
```{r}
predictTest_logit<- predictTest_logit %>% 
                  mutate(Pobre_test=ifelse(pred_test_raw=="Yes",1,0)) %>% 
                  select(id,Pobre_test)

head(predictTest_logit) 
```
```{r}
nrow(predictTest_logit)
str(predictTest_logit)
head(predictTest_logit)
```



##3.11 Template_Logit

```{r}
write.csv(predictTest_logit, "/Users/jorgeviafara/Library/CloudStorage/OneDrive-Personal/MAESTRIA EN ECONOMIA/01 MATERIAS MECA/4107 BIG DATA/T2_BDML_personal/sample_equipo4_Logit.csv", row.names = FALSE)
```


#3 Predicciones

##3.1 Predicción_EN
```{r}

predictSample_EN <- test_factors   %>% 
  mutate(pobre_lab = predict(mod_1_EN, 
                             newdata = test_factors, 
                             type = "raw"))%>% 
  select(id,pobre_lab)

head(predictSample_EN)

```

```{r}
predictSample_EN<- predictSample_EN %>% 
                  mutate(pobre=ifelse(pobre_lab=="Yes",1,0)) %>% 
                  select(id,pobre)
head(predictSample_EN) 
```

```{r}
nrow(predictSample_EN)

str(predictSample_EN)
head(predictSample_EN)
```

##3.2 Template_EN
```{r}
write.csv(predictSample_EN, "/Users/jorgeviafara/Library/CloudStorage/OneDrive-Personal/MAESTRIA EN ECONOMIA/01 MATERIAS MECA/4107 BIG DATA/T2_BDML_personal/sample_equipo4_EN.csv", row.names = FALSE)

```

```{r}
str(predictSample_EN)  # Verifica estructura
summary(predictSample_EN)  # Estadísticas básicas
head(predictSample_EN, 10)  # Muestra las primeras 10 filas
```






